臺灣高等法院臺中分院刑事判決　　　 100年度上易字第1399號
上　訴　人　臺灣臺中地方法院檢察署檢察官
被　　　告　陳志成
上列上訴人因被告背信案件，不服臺灣臺中地方法院99年度易字
第2961號中華民國100年9月20日第一審判決（起訴案號：臺灣臺
中地方法院檢察署99年度偵字第7503號），提起上訴，本院判決
如下：
    主  文
上訴駁回。
    理  由
一、依刑事訴訟法第350條、第361條、第362條、第367條規定，
    不服地方法院之第一審判決而上訴者，須提出上訴書狀，並
    應敘述具體理由，為上訴必備之程式；其所提出之書狀未敘
    述上訴理由，或僅曾以言詞陳述上訴理由者，均應於上訴期
    間屆滿後20日內補提理由書於第一審法院。第一審法院經形
    式審查，認逾期未補提上訴理由者，應定期間先命補正；逾
    期未補正者，為上訴不合法律上之程式，應以裁定駁回。倘
    已提出上訴理由，但所提非屬具體理由者，則由第二審法院
    以上訴不合法律上之程式，判決駁回。而所謂具體理由，必
    係依據卷內既有訴訟資料或提出新事證，指摘或表明第一審
    判決有何採證認事、用法或量刑等足以影響判決本旨之不當
    或違法，而構成應予撤銷之具體事由，始克當之（例如：依
    憑證據法則具體指出所採證據何以不具證據能力，或依憑卷
    證資料，明確指出所為證據證明力之判斷如何違背經驗、論
    理法則）；倘僅泛言原判決認定事實錯誤、違背法令、量刑
    失之過重或輕縱，而未依上揭意旨指出具體事由，或形式上
    雖已指出具體事由，然該事由縱使屬實，亦不足以認為原判
    決有何不當或違法者（例如：對不具有調查必要性之證據，
    法院未依聲請調查亦未說明理由，或援用證據不當，但除去
    該證據仍應為同一事實之認定），皆難謂係具體理由，俾與
    第二審上訴制度旨在請求第二審法院撤銷、變更第一審不當
    或違法之判決，以實現個案救濟之立法目的相契合，並節制
    濫行上訴（最高法院97年度臺上字第892號判決意旨可資參
    照）。又理由是否具體，則屬第二審法院審查之範圍，不在
    命補正之列，亦即上訴書狀已記載理由，並有具體之敘述時
    ，其上訴既屬合法，第二審法院固應就其理由之是否可取，
    為實體之審理及判斷；如認其上訴書狀雖記載理由，但並未
    具體敘述時，則無須再命補正，可逕認其上訴不合法，以判
    決駁回之（此有最高法院97年度臺上字第1281號判決意旨可
    參）。
二、檢察官不服原審判決提起上訴，其上訴理由略以：
  (一)被告陳志成所任職翊凡金企業股份有限公司（下翊凡金公司
    ）與金代企業股份有限公司（下稱金代公司），兩者之間即
    便有轉投資之母子公司關係，然法人格各自獨立，財務盈虧
    亦應自理，以對各自投資股東及債權人負責，斷無任憑一方
    毫無對價，即予以處分公司財產之理。被告於案件審理中，
    已承認起訴書所載由金代公司所簽發32張支票，是金代公司
    擔保翊凡金公司應收帳款之支票。誠如被告在審理中所承認
    翊凡金公司於民國95年8月2日遭檢調單位搜索後，很多客戶
    不願繼續繳款，翊凡金公司面臨倒閉危機，董事會決定結束
    相關企業云云。準此，擔任董事長職務之被告，理應就相互
    對價之擔保32張支票，以換回金代公司對各別客戶之貨款請
    求權，豈有片面毫無條件，即將之交予發票人之理，是以原
    審判決此部分認定，容有未洽。
  (二)況且，如原審判決所採信被告所言翊凡金公司出售予客戶之
    「長泰米」專案，是由金代公司幫客戶申辦貸款後，由客戶
    分期繳納給翊凡金公司，金代公司則簽發支票予翊凡金公司
    擔保等情（參原審判決第2頁倒數第5行起）。足見金代公司
    在協助客戶貸款後，即收取現金，之後再以支票轉付予翊凡
    金公司，如此以遠期支票換取即期現金，實際翊凡金公司營
    運收入，全入金代公司之手，此足損生翊凡金公司之投資股
    東及其債權人，適亦彰顯被告意圖為他人不法所有之意圖。
  (三)再者，被告所經營公司為股份有限公司，其終結或讓與全部
    或主要部分之財產者，應由三分之二以上董事出席之董事會
    ，以出席董事過半數之決議提出議案，後由代表已發行股份
    數三分之二以上股東出席之股東會，以出席股東表決權過半
    數之同意行之，此有公司法第185條可資參照。被告身為董
    事長，既未遵守上開規定，擅自將公司支票債權交予債務人
    金代公司，自有損翊凡金公司，所為已構成刑法背信罪，原
    審仍為無罪之諭知，容有未洽。
  (四)退步言之，即便翊凡金公司進入清算，金代公司所稱無法回
    收款項，僅其片面之詞，一來沒有相關憑證，二來也沒有相
    關催收之稽證，被告便將之列入翊凡金公司呆帳，此舉全然
    損害予翊凡金公司，可說置翊凡金公司股東及債權人利益不
    顧，所為已構成刑法之背信罪，是以原審仍為無罪之諭知，
    容有未洽，請將原判決撤銷，更為適法之判決。
三、經查，原審業已敘明：(1)被告於96年1月18日將原審判決書
    附表所示之32紙支票交還給金代公司董事長郭慧娟之事實，
    為被告所不爭執，且原審判決者附表所示32紙支票，係金代
    公司與翊凡金公司合作「長泰米專案」簽發予翊凡金公司作
    為擔保金等情，業據證人郭慧娟於偵查及原審審理中證述明
    確，核與證人即翊凡金公司負責人蘇玉麒於本院審理中具結
    證述內容相符，大致相符，足見原審判決書附表所示32紙支
    票，係金代公司簽發予翊凡金公司做為代為收受客戶分期款
    之擔保金，翊凡金公司與金代公司就實際代收所得款項做一
    結算後，翊凡金公司需將該支票返還金代公司。(2)被告將附
    表所示支票32紙交還給金代公司負責人郭慧娟，係經翊凡金
    公司董事會決議等情，業經證人邱裕誠（原名邱家良）於原
    審審理中證述綦詳，並有臺灣高雄地方法院檢察署檢察官95
    年度偵字第21492號、第25329號起訴書，及翊凡金公司96年
    2月13日臨時董事會會議紀錄各1份在卷可憑，而一般公司遭
    檢調進行搜索後，客戶或投資人為避免損失之擴大，而不願
    繼續繳款或要求取回投資款項，此為人之常情，是在此情形
    下，金代公司顯無法再繼續代收分期款交予翊凡金公司，金
    代公司亦無存續之實益，則翊凡金公司先前自金代公司所拿
    取之保證金支票，自應與金代公司做一結算，足見被告辯稱
    係因翊凡金公司遭檢調搜索後，為結束金代公司而與金代公
    司董事長郭慧娟結算後，方將附表所示32紙支票交還證人郭
    慧娟，應非虛捏。(3)又依卷附96年1月18日金代公司第三屆
    第五次董監事會會紀錄之決議事項，及翊凡金公司96年2月
    13日臨時董事會會議紀錄之記載，且經出席董事邱裕誠（即
    邱家良）、黃志明、王美珠等人簽名確認，再參酌證人黃志
    明於原審審理中之證言，益徵被告辯稱係經董事會決議後才
    將附表所示32紙支票交還金代公司董事長郭慧娟，以便結束
    金代公司等語，應屬真實，是被告既依董事會會議決議，與
    金代公司做一結算後，將原審判決書附表所示32紙支票交還
    金代公司，其主觀上應欠缺背信罪構成要件之不法所有意圖
    ，自無以背信罪相繩之餘地。原審已詳細敘述其所憑之證據
    及認定之理由，所為論斷，俱有卷存證據資料可資覆按，並
    無採證或認定事實違背經驗法則或論理法則，或其他違背法
    令之情形。檢察官所提之上訴理由，業經原審於判決書中詳
    敘其調查、取捨證據之結果及憑以認定犯罪事實之心證理由
    。且證人郭慧娟於原審審理中具結證稱：客戶以分期方式向
    翊凡金公司購買「長泰米專案」，例如客戶購買新臺幣（下
    同）15萬元的專案，分36期繳納，金代公司需給翊凡金公司
    7萬元現金及簽發面額8萬元支票做擔保，後續由金代公司按
    期向客戶收款，如客戶繳納20期後不再繼續繳款，金代公司
    與翊凡金公司結算這已收的20期款項，翊凡金公司再將支票
    還給金代公司等語，又證人即翊凡金公司負責人蘇玉麒於原
    審審理中亦具結證稱：金代公司需將此些分期付款之客戶以
    每6人為一群，去向銀行申請7萬元的貸款，並將此7萬元匯
    入翊凡金公司，後續分期款部分要簽發等額支票予翊凡金公
    司擔保，待金代公司收款後，再與翊凡金公司結算，翊凡金
    公司再將支票還給金代公司，而翊凡金公司遭檢調執行搜索
    後，有些客戶不願繼續繳款，這些未繳納之金額應由翊凡金
    公司自行承擔損失，翊凡金公司需將金代公司先前所交付之
    支票返還等語。足見，翊凡金公司已有先收取各客戶申貸所
    得之7萬元現金，其餘部分則以由金代公司開立支票作為保
    證金之擔保，翊凡金公司與金代公司之間再依據客戶分期繳
    納之金額及出貨數量作為結算依據，則本案在客戶拒不繳納
    部分分期款，翊凡金公司與金代公司據此結算，並因而返還
    逾越出貨數額之保證金支票，難認與常情有違，亦難認翊凡
    金公司因此有受損害，上訴意旨誤會是金代收有現金，之後
    再以支票轉付予翊凡金公司，此顯與上開證人2人之證言相
    違。又本案翊凡金公司所為之決議，係於96年2月13日臨時
    董事會會議議決，翊凡金公司當時之董事為7人等情，有翊
    凡金公司變更登記表在卷可稽（見偵查卷第21至23頁），而
    該次臨時董事會會議係由其中6人參加，亦無上訴意旨所指
    違反公司法第185條規定之情形。上訴意旨經核係對於原審
    法院取捨證據與自由判斷證據證明力之職權行使，徒以自己
    之說詞，泛指其為違法，或與判決本旨無關之細節，漫為爭
    執，難認符合首揭之上訴具體理由。
四、綜上所述，本院依形式上觀察認原審判決被告無罪，其認事
    用法並無違法或不當之處，檢察官上訴理由並未依據卷內既
    有訴訟資料或提出新事證，指摘或表明第一審判決有何採證
    認事、用法等足以影響判決本旨之不當或違法，而構成應予
    撤銷之具體事由，自非屬得上訴第二審之具體理由。依上揭
    法律規定及判決意旨，檢察官提起之第二審上訴不合法律上
    程式，爰不經言詞辯論，判決駁回上訴。
據上論斷，應依刑事訴訟法第367條前段、第372條，判決如主文
。
中    華    民    國   100    年    10    月    31    日
            刑事第十庭    審判長法  官  江  錫  麟
                                法  官  胡  文  傑
                                法  官  周  瑞  芬
以上正本證明與原本無異。
不得上訴。
                                書記官  廖  婉  菁
中    華    民    國   100    年    10    月    31    日